臺灣苗栗地方法院刑事判決
111年度訴字第433號
公  訴  人  臺灣苗栗地方檢察署檢察官
被      告  姚伯正


上列被告因加重詐欺等案件，經檢察官提起公訴（111年度偵字
第3617號），被告於本院準備程序中就被訴事實為有罪之陳述，
經告以簡式審判之旨，並聽取當事人之意見後，本院合議庭裁定
由受命法官獨任以簡式審判程序審理，判決如下：
    主  文
姚伯正三人以上共同犯詐欺取財罪，處有期徒刑壹年壹月。
未扣案之犯罪所得新臺幣貳萬伍仟元沒收，於全部或一部不能沒
收或不宜執行沒收時，追徵其價額。
　　犯罪事實
一、姚伯正於民國110年5月間起陸續加入具有持續性、牟利性、
    結構性，以實施詐術為手段之詐騙集團擔任車手工作（姚伯
    正所涉違反組織犯罪防制條例罪嫌部分非本案起訴範圍），
    與劉義農（歿，另經檢察官不起訴處分）、綽號「牛哥」、
    「Yuki」等人共同意圖為自己不法之所有，基於3人以上共同
    犯詐欺取財、掩飾隱匿詐欺所得去向之洗錢犯意聯絡，依據
    電信犯罪分工模式，經由通訊軟體、各大交友軟體或虛擬貨
    幣平台刊登不實引誘被害人聯繫之訊息，由集團內暱稱「Yu
    ki」之不詳成員於民國（下同）110年4月19日，用網路通訊
    軟體LINE將楊淵硯加為好友，向楊淵硯詐稱可在「樂泰資產
    網站」投資交易賺錢，使楊淵硯誤信為真，依照指示於附表
    所示時間(110年6月1日、18日、19日)，在高雄市三民區住
    處匯款至姚伯正所申辦中國信託商業銀行帳戶(帳號0000000
    00000號，下稱中信帳戶）後，隨即由詐欺集團成員層轉至
    另案偵辦之其他帳戶，以此方式製造金流斷點並隱匿犯罪所
    得之去向，藉此阻斷檢警查緝，避免人頭帳戶經通報警示帳
    戶，確保犯罪所得。
二、案經楊淵硯訴由臺中市政府警察局霧峰分局報告臺灣苗栗地
    方檢察署檢察官偵查起訴。
    理  由
一、本案被告姚伯正所犯係死刑、無期徒刑或最輕本刑為3年以
    上有期徒刑以外之罪，亦非高等法院管轄之第一審案件，其
    等於準備程序進行中，就被訴事實為有罪之陳述，經本院告
    知簡式審判程序進行審理，是依刑事訴訟法第273條之2規定
    ，本案之證據調查，不受同法第159條第1項、第161條之2、
    第161條之3、第163條之1及第164條至第170條規定之限制，
    合先敘明。
二、上開犯罪事實，業據被告姚伯正於偵查及本院審理中坦承不
    諱(見偵卷第31至47頁，本院卷第43、52、55頁)，核與證人
    劉義農、證人即告訴人楊淵硯於警詢中證述情節相符(見警
    卷第12至13、35至38頁)，並有中國信託商業銀行股份有限
    公司110年11月10日中信銀字第110224839298452號函（內含
    客戶基本資料及交易明細）、楊淵硯之報案資料（內政部警
    政署反詐騙諮詢專線紀錄表、高雄市政府警察局三民第二分
    局覺民派出所受理詐騙帳戶通報警示簡便格式表、受理案件
    證明單、受理各類案件紀錄表、金融機構聯防機制通報單、
    轉帳明細、手機截圖）各1份(見警卷第17至31、39、44、55
    、62、63、67至71、73、74頁)在卷可參。足徵被告姚伯正
    前開自白與事實相符，堪予採信。本案事證明確，被告之犯
    行洵堪認定，應依法論科。
三、論罪科刑：
  ㈠核被告姚伯正所為，係犯刑法第339條之4第1項第2款之3人以
    上共同犯詐欺取財罪、洗錢防制法第14條第1項之一般洗錢
    罪。
　㈡按共同實行犯罪行為之人，在合同意思範圍以內，各自分擔 
    犯罪行為之一部，相互利用他人之行為，以達其犯罪之目的
     者，即應對於全部所發生之結果，共同負責，而共同正犯
    之 成立，祇須具有犯意之聯絡，行為之分擔，既不問犯罪
    動機 起於何人，亦不必每一階段犯行，均經參與。是以，
    以自己共同犯罪之意思，參與犯罪構成要件以外之行為，或
    以自己共同犯罪之意思，事前同謀，而由其中一部分人實行
    犯罪之行為者，亦均應認為共同正犯，使之對於全部行為所
    發生之結果，負其責任。查被告姚伯正本案雖未親自自其申
    辦中信帳戶提領款項，而係由同犯罪集團之其他成員將告訴
    人匯入被告申辦之中信帳戶款項轉出，但被告姚伯正既在集
    團中主要負責車手工作，且於參與本案詐欺犯罪組織期間，
    提供其申辦之中信帳戶供匯款使用，以從中獲取報酬，足認
    其係基於自己犯罪之意思參與該集團之分工，各自分擔犯罪
    行為之一部，相互利用他人之行為，以達詐欺犯罪之目的，
    堪認被告與其他參與犯行之各詐欺集團成員間，具有相互利
    用之共同犯意，而各自分擔部分犯罪行為，應論以共同正犯
    。
　㈢被告姚伯正與劉義農等人本案加重詐欺取財犯行，致使被害
    人楊淵硯依「Yuki」指示，多次轉帳至姚伯正帳戶，係在密
    接時間、地點詐騙並提領詐得款項，侵害同一被害人之財產
    法益，屬單一行為之接續進行，應論以接續犯之一罪。被告
    姚伯正所為，係以一行為觸犯刑法第339條之4第1項第2款之
    3人以上共同詐欺取財罪、洗錢防制法第14條第1項之一般洗
    錢罪，依刑法第55條想像競合犯之規定，應從一重論以3人
    以上共同詐欺取財罪。
　㈣洗錢防制法第16條第2項規定：「犯前二條之罪，於偵查或審
    判中自白者，減輕其刑」，被告姚伯正就所犯一般洗錢犯行
    ，於偵查及審理中坦承不諱，原應依上開規定減輕其刑，然
    既從一重之加重詐欺罪處斷，且該重罪並無法定減刑事由，
    自無從再適用上開條項規定減刑，但本院於量刑時一併審酌
    。
  ㈤爰審酌被告姚伯正與劉義農等人共同為詐欺取財犯行，被告
    於本案中負責提供帳戶，並於集團中負責提領工作，助長詐
    騙集團財產犯罪之風氣，擾亂金融交易往來秩序，影響層面
    廣泛，所為實屬不該，及告訴人遭詐騙匯入人頭帳戶內之金
    額，對告訴人造成損害非輕，惟慮及被告姚伯正就本案犯行
    ，於偵查、本院審理中均自白不諱，態度尚可，併考量被告
    於本院審理中自陳智識程度為國中畢業、從事粗工、日收入
    1,200元、單親、妹妹重度殘障等一切情狀，量處如主文欄
    所示之刑。
  ㈥沒收：
　1.被告姚伯正於偵查及本院審理中自陳：提供帳戶拿到2萬5,0
    00元等語（見偵卷第41頁、本院卷第44頁），應依刑法第38
    條之1第1項前段、第3項之規定，諭知沒收，於全部或一部
    不能沒收或不宜執行沒收時，追徵其價額。
　2.被告姚伯正自中信帳戶提領之款項均已轉帳至其他人頭帳戶
    ，且無證據證明尚在被告實際掌控中，其就此部分所隱匿之
    財物不具所有權及事實上處分權，無從依洗錢防制法第18條
    第1規定就所隱匿全部金額諭知沒收，併此敘明。
據上論斷，應依刑事訴訟法第273條之1第1項、第299條第1項前
段，洗錢防制法第14條第1項，刑法第11條前段、第28條、第339
條之4第1項第2款、第55條、第38條之1第1項前段、第3項，刑法
施行法第1條之1第1項，判決如主文。
本案經檢察官林圳義提起公訴，檢察官楊岳都到庭執行職務。
中　　華　　民　　國　　111 　年　　10　　月　　6 　　日
                  刑事第三庭    法　官　郭世顏
以上正本證明與原本無異。　　　　　　　　　　　　　　　　如不服本判決應於收受判決後20日內向本院提出上訴書狀，並應敘述具體理由。其未敘述上訴理由者，應於上訴期間屆滿後20日內向本院補提理由書(均須按他造當事人之人數附繕本)「切勿逕送上級法院」。告訴人或被害人如對本判決不服者，應具備理由請求檢察官上訴，其上訴期間之計算係以檢察官收受判決正本之日期為準。　　　　　　　　　　　　　　　　　　　　　　　　　　　　　　　　　　　　      書記官  呂  彧
中　　華　　民　　國　　111 　年　　10　　月　　6 　　日

附錄本案論罪法條：
中華民國刑法第339條之4
犯第339條詐欺罪而有下列情形之一者，處1年以上7年以下有期
徒刑，得併科1百萬元以下罰金：
一、冒用政府機關或公務員名義犯之。
二、三人以上共同犯之。
三、以廣播電視、電子通訊、網際網路或其他媒體等傳播工具，
    對公眾散布而犯之。
前項之未遂犯罰之。

洗錢防制法第14條
有第二條各款所列洗錢行為者，處7年以下有期徒刑，併科新臺
幣5百萬元以下罰金。
前項之未遂犯罰之。
前二項情形，不得科以超過其特定犯罪所定最重本刑之刑。

附表：楊淵硯遭詐騙匯款一覽表
編號 匯款時間 匯款金額（新臺幣） 1 110年6月1日夜間8時54分許 30,000元 2 110年6月18日夜間6時51分許 50,000元 3 110年6月19日中午12時49分許 50,000元